臺灣士林地方法院刑事判決
111年度金簡上字第48號
上  訴  人  臺灣士林地方檢察署檢察官
被      告  張維宸



上列上訴人因被告違反洗錢防制法等案件，不服本院中華民國11
1年6月6日111年度審金簡字第103號第一審刑事簡易判決（起訴
案號111年度偵字第1364號；移送併辦併案號111年度偵字第5996
號）及移送併辦（111年度偵字第13628號），本院管轄之第二審
合議庭判決如下：
    主  文
原判決撤銷。
張維宸幫助犯洗錢防制法第十四條第一項之洗錢罪，處有期徒刑
肆月，併科罰金新臺幣捌萬元，罰金如易服勞役，以新臺幣壹仟
元折算壹日。
未扣案之犯罪所得新臺幣貳萬元沒收，於全部或一部不能沒收或
不宜執行沒收時，追徵其價額。
    事  實
一、張維宸能預見金融機構之存摺及提款卡為個人信用之重要表
    徵，任何人皆可自行前往金融機構申請開立存摺、提款卡，
    並無特別之窒礙，故將自己之存摺及提款卡等資料提供他人
    使用，可能因此幫助他人從事詐欺行為而用以處理、隱匿詐
    騙之犯罪所得，致使被害人及警方難以追查，竟仍基於幫助
    他人詐欺取財及幫助洗錢之不確定犯意，於民國110年4、5
    月間某日，在臺北市松山區東寧路某巷內，以出借銀行帳戶
    半年可獲取新臺幣（下同）2萬元對價之方式，將其所申辦
    之國泰世華商業銀行帳號000000000000（原起訴書誤載為00
    0000000000號）帳戶（下稱國泰世華銀行帳戶）之提款卡及
    密碼交予綽號「小龍」之真實姓名年籍不詳之人，而容任他
    人使用張維宸帳戶遂行犯罪。嗣該詐欺集團成員取得張維宸
    上開國泰世華銀行帳戶後，即意圖為自己不法所有，基於詐
    欺取財之犯意，分別為下列行為：
　㈠於110年6月7日下午2時28分許以通訊軟體LINE暱稱「綸」帳
    號，向蘇慧璇佯稱：可至「ARMOR」網站投資獲利云云，蘇
    慧璇因而陷於錯誤，依指示於110年7月6日匯款10萬元至陳
    文坤所申辦國泰世華商業銀行帳號000000000000號帳戶（陳
    文坤涉嫌詐欺案件，另由臺灣苗栗地方檢察署偵辦），再轉
    匯至張維宸上開國泰世華銀行帳戶帳戶內。
　㈡於110年7月13日以LINE與曾靖庭聯繫，佯稱：可依指示投資
    云云，曾靖庭因而陷於錯誤，依指示於110年7月23日晚上7
    時3分、4分、9分匯款5萬元、5萬元、5萬元至該詐騙集團所
    支配之台灣中小企業銀行帳號00000000000號帳戶內，再由
    詐騙集團成員轉匯至張維宸上開國泰世華銀行帳戶內。
　㈢於110年7月初以LINE暱稱「MG山峰金」帳號，向張維新佯稱
    ：可至「金耀時代」網站投資獲利云云，張維新因而陷於錯
    誤，依指示於110年7月27日18時3分許，以網路銀行，匯款1
    9萬元至楊良冀所申辦中國信託銀行帳號000-000000000000
    號帳戶（楊良冀涉嫌詐欺案件，由檢察官另案偵辦），再轉
    匯至張維宸上開國泰世華銀行帳戶內。
　　嗣經蘇慧璇、曾靖庭、張維新察覺有異，因而查知上情。
二、案經蘇慧璇訴由臺中市政府警察局烏日分局、曾靖庭訴由彰
    化縣警察局芳苑分局、張維新訴由彰化縣警察局芳苑分局報
    告臺灣士林地方檢察署檢察官偵查起訴及移送併案審理。  
　　理  由
壹、程序部分：
    按被告以外之人於審判外之言詞或書面陳述，除法律有規定
    者外，不得作為證據，刑事訴訟法第159條第1項固定有明文
    。惟按當事人、代理人或辯護人於法院調查證據時，知有第
    159條第1項不得為證據之情形，而未於言詞辯論終結前聲明
    異議者，視為有前項之同意，同法第159條之5第2項亦定有
    明文。本件當事人對於本判決下列所引用之供述證據之證據
    能力，於本院審理時均表示無意見而不予爭執，迄至言詞辯
    論終結前亦未聲明異議，本院審酌上開證據資料製作時之情
    況，尚無違法不當及證明力明顯過低之瑕疵之情形，爰依前
    開規定，認均具有證據能力。又本院下列所引用之非供述證
    據之證據能力部分，並無證據證明係公務員違背法定程序所
    取得，依刑事訴訟法第158條之4規定之反面解釋，應認均有
    證據能力。　　 　　　　
貳、實體部分：　　
一、上開犯罪事實，業據被告張維宸於原審準備程序、本院審理
    時坦承不諱，並經告訴人蘇慧璇、曾靖庭、張維新於警詢中
    指訴被騙情節甚詳（詳如附表「證據清單」欄所示），復有
    附表「證據清單」欄所示之證據可以佐證，足見被告之自白
    與事實相符，本案事證明確，被告之犯行可以認定，應依法
    論科。   
二、論罪科刑部分：
(一)按對於犯罪與正犯有共同之認識，而以幫助之意思，對於正
    犯資以助力，而未參與實行犯罪之行為者，即屬刑法上之幫
    助犯。本件被告張維宸基於幫助之犯意，提供上開國泰世華
    銀行帳戶予他人使用，而取得帳戶之人或其轉受者利用被告
    之幫助，詐欺告訴人3人取得財物及洗錢，被告僅為他人之
    詐欺取財及洗錢犯行提供助力，尚無證據足以證明被告係以
    自己實施詐欺及洗錢犯罪之意思，或與他人為詐欺及洗錢犯
    罪之犯意聯絡，或有直接參與詐欺及洗錢犯罪構成要件之行
    為分擔，且依卷內證據亦不足以證明本件有三人以上共同犯
    罪之情事，應認被告係詐欺及洗錢罪之幫助犯。核被告張維
    宸所為，係犯刑法第30條第1項前段、第339條第1項之幫助
    詐欺取財罪、刑法第30條第1項前段、洗錢防制法第14條第1
    項之幫助洗錢罪。被告以一個提供帳戶行為，幫助該詐欺集
    團成員遂行詐欺取財及洗錢犯行，而先後詐騙蘇慧璇、曾靖
    庭、張維新3名告訴人，同時達成掩飾、隱匿詐欺所得款項
    去向、所在之結果，係一行為侵害數法益而觸犯數罪名之想
    像競合犯，應依刑法第55條之規定，從一重之幫助一般洗錢
    罪處斷。
(二)臺灣士林地方檢察署以111偵字第13628號移送併辦告訴人張
    維新部分之犯罪事實，經核與本案起訴及原審併辦告訴人蘇
    慧璇、曾靖庭部分之犯罪事實，具有想像競合犯之裁判上一
    罪關係，為起訴效力所及，本院自得併予審理。
(三)被告係幫助犯，依刑法第30條第2 項規定減輕其刑，其事後
    在原審審理及本院審理時均已自白認罪，再依洗錢防制法第
    16條第2 項規定減輕其刑，並遞減之。
三、撤銷原判決之理由及量刑之審酌
(一)原審認被告犯罪事證明確而予以論罪科刑，固非無見，惟原
    審判決後臺灣士林地方檢察署檢察官以111年度偵字第13628
    號移送併案審理，原審未及審酌，尚有未合；又被告業已於
    本院審理時與告訴人蘇慧璇、曾靖庭、張維新達成和解，有
    本院和解筆錄可佐（111年度簡上附民字第93號；111年度簡
    上附民字第113號），事實及量刑之基礎有所變動，原審亦
    未及審酌，檢察官上訴意旨認原審量刑過輕，且有併案未及
    審理，為有理由，應撤銷改判。
(二)爰審酌被告可預見將個人帳戶之存摺、金融卡提供他人，並
    告以密碼，恐遭詐欺成員充作詐騙他人財物後，用以匯款之
    人頭帳戶，而幫助掩飾、隱匿詐欺犯罪所得之本質及去向，
    竟仍未經詳細查證，任意將其金融機構帳戶之存摺、提款卡
    交予他人使用，助長詐騙財產犯罪之風氣，造成無辜民眾受
    騙而受有金錢損失，復使贓款追回困難，實為當今社會詐財
    事件發生之根源，並擾亂金融交易往來秩序及社會正常交易
    安全甚鉅，且因被告提供個人帳戶，致使執法人員難以追查
    正犯之真實身分，所為誠屬不當。惟念及被告犯後坦承犯行
    ，已與告訴人蘇慧璇、曾靖庭、張維新達成和解，已如前述
    ，惟被告迄尚未賠償曾靖庭、張維新、蘇慧璇分文（依和解
    條件，被告應於111年9 月20日、111年10月20日前各給付曾
    靖庭、張維新兩期之賠償金），有本院111年10月31日公務
    電話記錄表可參；再被告前無前科，素行尚稱良好，有臺灣
    高等法院被告前案紀錄表可稽，暨考量其犯罪之動機、手段
    、提供之帳戶數量與期間、所獲利益（詳後沒收部分）、告
    訴人所受財產損失程度，兼衡被告高中肄業之教育程度，現
    從事調酒師工作，月薪約4萬元，不需撫養家人，家境普通
    之經濟狀況，及其年齡智識、生活經驗等一切情狀，量處如
    主文所示之刑，並就罰金部分諭知其易服勞役之折算標準，
    以示懲儆。
四、沒收部分
(一)按犯罪所得，屬於犯罪行為人者，沒收之；宣告前二條之沒
    收或追徵，有過苛之虞、欠缺刑法上之重要性、犯罪所得價
    值低微，或為維持受宣告人生活條件之必要者，得不宣告或
    酌減之，刑法第38條之1第1項前段、第38條之2第2項定有明
    文。又按基於「任何人不得保有不法行為之獲利」原則，對
    於因犯罪造成之財產利益不法流動，應藉由「沒收犯罪利得
    」法制，透過類似不當得利之衡平措施，使之回歸犯罪發生
    前的合法財產秩序狀態。從而若被害人因犯罪受害所形成之
    民事請求權實際上已獲全額滿足，行為人亦不再享有因犯罪
    取得之財產利益，則犯罪利得沒收之規範目的已經實現，自
    無庸宣告犯罪利得沒收、追徵。惟若被害人就全部受害數額
    與行為人成立調（和）解，然實際上僅部分受償者，其能否
    確實履行償付完畢既未確定，縱被害人日後可循民事強制執
    行程序保障權益，因刑事訴訟事實審判決前，尚未實際全數
    受償，該犯罪前之合法財產秩序狀態顯未因調（和）解完全
    回復，行為人犯罪利得復未全數澈底剝奪，則法院對於扣除
    已實際給付部分外之其餘犯罪所得，仍應諭知沒收、追徵，
    由被害人另依刑事訴訟法第473條第1項規定聲請發還，方為
    衡平（最高法院107年度台上字第4651號號判決意旨參照）
    。查被在原審審理時雖稱：伊出租帳戶沒有獲得報酬云云，
    然其於警詢中則自承：伊出借本案帳戶有拿到2 萬元，是面
    交的等語（111 年度偵字第5996號卷第14頁），故應認其自
    本案犯罪中有取得2 萬元之犯罪所得，而被告雖已與告訴人
    蘇慧璇、曾靖庭、張維新達成和解，然迄今仍未賠償分文，
    有本院前開電話公務電話記錄可佐，已如前述，揆諸前開說
    明，此部分和解款項尚無從予以扣除，該犯罪所得2萬元仍
    應依刑法第38條之1第1項規定諭知宣告沒收，並於全部或一
    部不能沒收或不宜執行沒收時，追徵其價額。至於檢察官執
    行沒收時，被告如已依各該和解條件支付告訴人而有其他實
    際發還部分之款項，自僅係由檢察官另行扣除，亦併此說明
    。
(二)至洗錢防制法第18條第1項固規定「犯第14條之罪，其所移
    轉、變更、掩飾、隱匿、收受、取得、持有、使用之財物或
    財產上利益，沒收之；犯第15條之罪，其所收受、持有、使
    用之財物或財產上利益，亦同。」，惟被告非實際上提款之
    人，且卷內尚乏積極證據證明該款項屬於被告所有或被告就
    該款項具有事實上之管領處分權限，自難逕依刑法第38條之
    1第1項前段或洗錢防制法第18條第1項規定，對被告諭知沒
    收或追徵，附此敘明。
據上論斷，依刑事訴訟法第455條之1第1項、第3項、第364條、
第369條第1項前段、第299條第1項前段，判決如主文。
本案經檢察官楊舒婷偵查起訴，檢察官陳韻中、呂永魁移送併辦
，檢察官周禹境到庭執行職務。
中　　華　　民　　國　　111 　年　　10　　月　　31　　日
                  刑事第八庭審判長法  官  楊廼伶
                                  法  官  林正忠
                                  法  官  李東益
以上正本證明與原本無異。
不得上訴。
　　                              書記官  吳尚文
中　　華　　民　　國　　111 　年　　11　　月　　1 　　日
附錄：本案論罪科刑法條全文
中華民國刑法第339條
意圖為自己或第三人不法之所有，以詐術使人將本人或第三人之
物交付者，處五年以下有期徒刑、拘役或科或併科五十萬元以下
罰金。
以前項方法得財產上不法之利益或使第三人得之者，亦同。
前二項之未遂犯罰之。
洗錢防制法第14條
有第二條各款所列洗錢行為者，處七年以下有期徒刑，併科新臺
幣五百萬元以下罰金。
前項之未遂犯罰之。
前二項情形，不得科以超過其特定犯罪所定最重本刑之刑。
附表
編號 告訴人 詐騙方式及經過 匯款時間 告訴人匯入匯款之戶名帳號 匯款金額（新臺幣） 詐騙集團自左列帳戶轉入張維宸國泰世華銀行帳號000000000000號帳戶之時間、金額 證據清單 1. 蘇 慧 璇 LINE暱稱「綸」之詐騙集團成員於110年6月7日14時28分向蘇慧璇佯稱把錢匯入投資網站ARMOR後會加進電子錢包後，可以在網站内操作獲利，暱稱「股值報盤手-小涵」之成員再給蘇慧璇「理財魔方投顧」網站下單，致蘇慧璇陷於錯誤，依指示下單匯款至右列帳戶後，因蘇慧璇反悔想收手，未獲回應，才驚覺受騙。 110年7月6日 陳文坤所申辦國泰世華商業銀行帳號000000000000號帳戶 10萬元 110年7月6日16時24分轉入10萬元 ⒈被告張維宸於於警詢、偵訊之供述；本院準備程序、審理時之自白（偵5996卷第11頁至第15頁、偵1364卷第59頁至第63頁、審金訴246卷第51頁至第53頁、金簡上48卷一第59頁至第62頁、金簡上48卷二第 41頁） ⒉告訴人蘇慧璇於警詢之指述（偵1364卷第11頁至第17頁） ⒊蘇慧璇與詐騙集團間通訊軟體LINE對話紀錄截圖（偵1364卷第25頁至第29頁） ⒋國泰世華商業銀行帳號000000000000號帳戶（戶名：陳文坤）客戶基本資料查詢、交易明細表（偵1364卷第65頁、第69頁） ⒌國泰世華商業銀行存匯作業管理部110年10月15日國世存匯作業字第1100167184號函及所附帳號000000000000號帳戶（戶名：張維宸）客戶基本資料查詢、交易明細表（偵5996卷第135頁至第139頁、第145頁） 2.   曾 靖 庭 詐騙集團成員佯裝徵人在110年7月13日與曾靖庭互加LINE後，要曾靖庭加入博弈平台並註冊會員並將曾靖庭加入投資群組要其跟單投資，佯稱獲利額滿即可取回投資本金，致曾靖庭陷於錯誤，遂依指示匯款至右列帳戶，直至投資群組屢有傳訊息反應無法提現之人遭詐騙集團自群組除名，始驚覺有異而至派出所報案。 110年7月23日19時3分 張宗勇所申辦臺灣中小企業銀行帳號00000000000 5萬元 ①110年7月23日19時5分轉入10萬元 ⒈被告張維宸於於警詢、偵訊之供述；本院準備程序、審理時之自白（偵5996卷第11頁至第15頁、偵1364卷第59頁至第63頁、審金訴246卷第51頁至第53頁、金簡上48卷一第59頁至第62頁、金簡上48卷二第 41頁） ⒉告訴人曾靖庭於警詢、本院準備程序之指述（偵5996卷第19頁至第21頁、金簡上48卷一第59頁至第62頁） ⒊曾靖庭之網路銀行轉帳明細手機翻拍照片3張（偵5996卷第33頁） ⒋臺灣中小企業銀行桃園分行110年9月16日桃園字第1108005264號函及所附帳號00000000000號帳戶（戶名：張宗勇）開戶基本資料、存款交易明細查詢單（偵5996卷第97頁至第117頁、第125頁） ⒌國泰世華商業銀行存匯作業管理部110年10月15日國世存匯作業字第1100167184號函及所附帳號000000000000號帳戶（戶名：張維宸）客戶基本資料查詢、交易明細表（偵5996卷第135頁至第139頁、第146頁）    110年7月23日19時19時4分  5萬元      110年7月23日19時19時9分  5萬元 ②110年7月23日19時14分轉入8萬元（連同帳戶內其他匯入款）  3   張 維 新 詐騙集團在通訊軟體LINE暱稱：MG山峰金之成員於110年7月初與張維新聯繫，要張維新加入「金耀時代」群組，暱稱「珞珞」之詐騙集團成員於群組中佯稱操作網路遊戲金球可獲利，致張維新陷於錯誤，遂依指示匯款至右列帳戶，直到無法開啟網站頁面、客服人員亦無回應，始驚覺被騙。 110年7月27日18時2分 楊良冀所申辦中國信託銀行帳號000000000000號帳戶 10萬元 ①110年7月27日18時3分轉入10萬3,005元（連同帳戶內其他匯入款） ⒈被告張維宸於於警詢、偵訊之供述；本院準備程序、審理時之自白（偵5996卷第11頁至第15頁、偵1364卷第59頁至第63頁、審金訴246卷第51頁至第53頁、金簡上48卷一第59頁至第62頁、金簡上48卷二第 41頁） ⒉告訴人張維新於警詢之指述（偵13628卷第7頁至第8頁） ⒊張維新網路銀行轉帳明細截圖2張（偵11773卷第18頁至第19頁） ⒋張維新提供之詐騙網站網頁、與詐騙集團間通訊軟體LINE對話紀錄截圖（偵11773卷第61頁至第74頁） ⒌中國信託銀行帳號000000000000號帳戶（戶名：楊良冀）客戶基本資料查詢、交易明細表（偵11773卷第25頁、第31頁） ⒍國泰世華商業銀行存匯作業管理部110年10月15日國世存匯作業字第1100167184號函及所附帳號000000000000號帳戶（戶名：張維宸）客戶基本資料查詢、交易明細表（偵5996卷第135頁至第139頁、第147頁）    110年7月27日18時3分  9萬元 ②110年7月27日18時4分轉入9萬0,002元